臺灣高等法院高雄分院民事裁定　　　　　 96年度抗字第134號
抗　告　人　花王(台灣)股份有限公司
法定代理人　甲○○
上列抗告人因與郭佳坤即東林商號間返還擔保金事件，對於民國
96年3 月16日臺灣高雄地方法院95年度聲字第2425號所為駁回聲
請之裁定提起抗告，本院裁定如下：
    主  文
原裁定廢棄。
臺灣高雄地方法院九十五年度存字第四四一五號提存事件抗告人
所提存之擔保金新臺幣肆萬柒仟元，准予返還。
抗告訴訟費用由相對人負擔。
    理  由
一、抗告意旨略以：抗告人原於民國95年11月16日寄發予相對人
    之存證信函，地址雖誤載為「高雄市苓雅區○○○路47號4
    樓之3 」，而與相對人之戶籍地址應為「屏東縣東港鎮○○
    街7 號」不同，惟抗告人另已於96年2 月12日又寄發存證信
    函至相對人上開之戶籍地址。嗣上開存證信函雖遭郵局註明
    「招領逾期」而退回抗告人，抗告人並於同年3 月15日收受
    ，惟抗告人於收受後，隨即於翌（16）日向原審呈報上開「
    招領逾期」退回之存證信函，詎原審竟於同日裁定駁回抗告
    人返還擔保金之聲請，殊有違誤。爰求予廢棄原裁定，准予
    返還抗告人於臺灣高雄地方法院（下稱高雄地院）95年度存
    字第4415號提存事件所提存之擔保金新臺幣（下同）4 萬
    7000元等語。
二、按訴訟終結後，供擔保人證明已定20日以上期間催告受擔保
    利益人行使權利而未行使者，法院應依供擔保人之聲請，以
    裁定命返還其提存物。民事訴訟法第104 條第1 項第3 款定
    有明文。又此規定，於因假處分或假扣押所供之擔保，亦準
    用之。民事訴訟法第106 條亦規定甚明。次按在假扣押或假
    處分所供之擔保，供擔保人依民事訴訟法第106 條準用（舊
    ）同法第104 條第1 項第2 款規定，聲請以裁定命返還其擔
    保金之場合，必供擔保人已撤回假扣押或假處分之執行，始
    得謂與（舊）民事訴訟法第104 條第1 項第2 款所定之「訴
    訟終結」相當，而得依該條款行使定期催告之權利。又供擔
    保人於假扣押或假處分之執行程序實施前撤回執行之聲請，
    縱未聲請撤銷假扣押或假處分裁定，依（舊）民事訴訟法第
    104 條第3 項規定，仍得聲請法院返還其提存物，故供擔保
    人有否聲請撤銷假扣押或假處分裁定，均無礙於其依該條第
    1 項第2 款行使定期催告之權利。最高法院86年度台抗字第
    53號裁定意旨亦足資參照。
三、查抗告人主張其業已撤回對相對人之假扣押執行（高雄地院
    95年度執全字第3863號）而告終結，抗告人於訴訟終結後，
    另於96年2 月12日寄發存證信函至相對人上開「屏東縣東港
    鎮○○街7 號」之戶籍地址，嗣上開存證信函雖遭郵局註明
    「招領逾期」而退回抗告人，抗告人並於同年3 月15日收受
    ，惟抗告人於收受後，隨即於翌（16）日向原審呈報上開「
    招領逾期」退回之存證信函，且相對人迄今仍未行使其權利
    ，爰依上開規定聲請返還擔保金等語，業據提出高雄地院民
    事執行處95年裁全字第3863號除去假扣押查封通知函、95年
    度存字第4415號提存書、存證信函及收件回執為證。雖上開
    存證信函係遭郵局註明「招領逾期」而退回抗告人，惟非對
    話而為意思表示者，其意思表示以通知達到相對人時發生效
    力（民法第95條第1 項規定參照）。查上開存證信函雖遭郵
    局於信封封面加蓋「招領逾期退回」之戳記，而退還原寄件
    人即抗告人，此有該信封在卷可稽（原審卷第31頁後所附）
    ，惟該存證信函顯已達到相對人之支配範圍內，相對人即隨
    時可以了解其內容，應認該存證信函已送達而發生效力（最
    高法院95年度台上字第2611號判決意旨參照）。
四、又經本院依職權查閱高雄地院95年度執全字第3863號卷證審
    核結果，確與抗告人之主張相符，且上開存證信函已達到相
    對人之支配範圍內，相對人已處於隨時可了解其內容之狀態
    ，應認該存證信函已合法送達相對人，如上所述。而相對人
    於收受上開存證信函通知後，迄未行使權利，亦經本院依職
    權查證明確，此有本院電話查詢紀錄單可稽。從而，抗告人
    聲請發還擔保金，即屬有據，應予准許。抗告意旨指摘原裁
    定駁回其返還擔保金之聲請不當，為有理由，爰由本院將原
    裁定廢棄，諭知高雄地院95年度存字第4415號提存事件，抗
    告人所提存之擔保金4 萬7000元准予返還，如主文第2 項所
    示。
據上論結，依民事訴訟法第492 條、第104 條第1 項第3 款、第
106 條前段、第95條、第78條，裁定如主文。
中　　華　　民　　國　　96　　年　　5 　　月　　14　　日
                            民事第三庭
                                審判長法官  張國彬
                                法      官  吳登輝
                                法      官  楊富強
以上正本證明與原本無異。
不得再抗告。
中　　華　　民　　國　　96　　年　　5 　　月　　14　　日
                                書  記  官  劉博文
